臺灣桃園地方法院交通事件裁定　　　　 96年度交聲字第730號
原處分機關　交通部公路總局新竹區監理所中壢監理站
異　議　人
即受處分人　甲○○
上列異議人即受處分人因違反道路交通管理處罰條例案件，對於
交通部公路總局新竹區監理所中壢監理站民國96年9 月17日所為
之處分（原處分案號：壢監裁字第裁53-AEW082545號），聲明異
議，本院裁定如下：
    主  文
異議駁回。
    理  由
一、按汽車駕駛人停車時，有在設有禁止停車標誌、標線之處所
    停車之情形者，處新臺幣600 元以上1,200 元以下罰鍰，道
    路交通管理處罰條例第56條第1 項第4 款定有明文。又按禁
    止停車線，用以指示禁止停車路段，以劃設於道路緣石正面
    及頂面為原則，無緣石之道路得標繪於路面上，距路面邊緣
    以30公分為度，本標線為黃實線，線寬除設於緣石正面者以
    緣石高度為準外，其餘皆為10公分，道路交通標誌標線號誌
    設置規則第168 條第1 項、第2 項亦定有明文。
二、原處分意旨略以：異議人即受處分人甲○○於民國96年7 月
    3 日7 時40分許，將其所有車牌號碼DJ─3365號自用小客車
    停放在臺北市○○路○ 段116 號前劃設有禁止停車黃色實線
    之路段上（下稱系爭地點），經臺北市政府警察局交通警察
    大隊直屬第二分隊警員唐宇佑以拍照方式採證，後以異議人
    有違反道路交通管理處罰條例第56條第1 項第4 款之違規行
    為逕行掣單舉發並拖吊移置，嗣將舉發通知單送達於異議人
    ，異議人於應到案日期前向原處分機關陳述意見，原處分機
    關函請舉發單位調查結果，仍認異議人有上開違規行為，乃
    依前揭道路交通管理處罰條例第56條第1 項第4 款及違反道
    路交通管理事件統一裁罰基準表等規定，於96年9 月17日裁
    處受處分人罰鍰新臺幣（下同）900 元等語。
三、聲明異議意旨略以：系爭地點之黃（實）線頭尾掉漆，與緊
    鄰之紅線線段有明顯差異，故異議人誤以為該黃色實線線段
    係店家自行劃設；且按交通標誌標線號誌設置規則第168 條
    明定「禁止停車線，用以指示禁止停車路段，以劃設於道路
    緣石正面及頂面為原則，無緣石之道路得標繪於路面上，距
    路面邊緣以30公分為度，本標線為黃實線，線寬除設於緣石
    正面者以緣石高度為準外，其餘皆為10公分」，該違規處設
    有道路緣石，然禁止停車之黃色實線線段僅繪製於路面，卻
    未在道路緣石上亦劃上黃色實線，其劃設顯然與法律明文規
    定相悖，另觀諸興隆路其他路段，黃線均有劃設於路面及緣
    石。該違規處之禁止停車之黃色實線劃設有上開違反法規之
    處，特具狀聲明異議，請求撤銷原處分云云。
四、經查：
  (一)本件異議人所有之車牌號碼DJ─3365號自用小客車，於上述
    時間停放於系爭地點，有舉發採證照片在卷可稽（見本院卷
    第36頁，異議人狀附之照片為事後攝得系爭地點標線繪製情
    形，亦可供參，見本院卷第6 頁反面），而依上開照片所示
    ，系爭地點之道路路面，於當時確實劃有用以指示該路段禁
    止停車之黃色實線，且該黃色實線非屬民眾私繪之「假黃線
    」，乃係臺北市交通管制工程處於96年1 月13日取消停車位
    並改繪製禁停黃線之法定道路交通標線，此亦有臺北市停車
    管理處96年11月20日北市停一字第09636392600 號函存卷可
    查（見本院卷第39頁），且依異議人狀附之照片可知，系爭
    地點確實在切齊緊鄰路段紅色實線之路面上繪有黃色實線，
    且緊鄰路段另設有繪製白色格線之停車格，與系爭地點白色
    停車格已遭黑色漆料塗蓋之情形顯有不同，則該處路段路面
    標線繪製情形，核與上開函文所示繪製黃色實線之經過相符
    ，是異議人於當日停車之際，對於該黃色實線之存在及白色
    停車格遭塗銷之情形自當可清楚看見，雖異議人稱該黃線頭
    尾掉漆，而依其狀附照片所示，該黃線顏色確實偏淡，惟以
    該處白色停車格線遭塗銷，路面又繪有黃線之整體情形觀之
    ，異議人過失誤認該該黃線係由民眾私劃，以致於上開時間
    在禁止停車處停車之違規事實甚為明確。
  (二)異議人另指出交通標誌標線號誌設置規則第168 條規定，認
    該處標線之繪製於法有違。然該規則係規定禁止停車線以劃
    設於道路緣石正面及頂面「為原則」，並不排除劃設標線之
    主管機關根據各該路面、緣石之情況自為符合該規則意旨之
    裁量而為劃設，且依卷附之臺北市交通管制工程處96年11月
    19日北市交工程字第09634352800 號函（見本院卷第40頁）
    之說明「黃線繪設位置，係因熱拌塑膠標線無法繪設於緣石
    上，故改繪於距緣石30公分內」，而觀諸異議人狀附之系爭
    地點與興隆路其他路段之標線照片，無論是系爭地點旁之緣
    石上紅線，或興隆路上其他路段之緣石上黃線，其緣石材質
    均與系爭地點之緣石明顯不同，工程單位上開函覆本院之說
    明，自屬有據，且再參酌於本案無爭議之系爭地點緊鄰路段
    之紅線繪製情形，無論係異議人違規當時之黃線或事後工程
    單位回到現場補繪（使其更為明確）之黃線，均與該紅線切
    齊且寬度一致，亦即，距離路面之距離與本身標線之寬度均
    相當，客觀上自難認定主管機關就該處黃線繪製之方式有違
    上開設置規則之意旨，異議人執此為由認該黃線設置有違規
    定，容有誤會。
  (三)末查，異議人後又具狀補陳自己有上網查詢臺北市交通管制
    工程處網站所設「禁停紅黃線圖籍管理系統」，確認是在96
    年8 月2 日才看到該處補登錄為黃線停車，且提供相關之新
    聞報導，主張也有民眾因為停車處標線不清或已然查詢上開
    系統後才停車有合理之信賴，為法官裁定免罰之案例。惟異
    議人所提出該系統列印資料，雖堪認於異議人違規之際，系
    爭地點確實未登錄為該禁停黃線，然該資料係於96年7 月4
    日下午3 時17分列印（見本院卷第15頁），此已係異議人車
    輛遭舉發之「翌日」，又何能反推異議人已經在違規「之前
    」上網查詢該系統，合理信賴該系統就系爭地點未登錄黃線
    因而停車而該處？與異議人所舉他案因信賴保護原則獲得免
    罰之情形自有不同，異議人對此又未提出其他資料予以佐證
    其信賴之依據所在，況異議人違規停車地點之黃線僅係顏色
    不明顯（其所謂掉漆），整體繪製情形仍屬正常，此已如前
    (一)、(二)之所述，自亦與其所舉另案路邊紅線「長寬不一」因
    而免罰之情形有所不同，均無從執以相提並論。
五、綜上所述，異議人確有在上揭時、地違規在設有禁止停車標
    線處所停車之事實，縱其誤認係民眾私劃，其主觀上仍有過
    失（行政罰法第7 條第1 項參照），從而，原處分機關依上
    揭道路交通管理處罰條例第56條第1 項第4 款及違反道路交
    通管理事件統一裁罰基準表等規定，以異議人在設有禁止停
    車標線之處所停車，裁處異議人罰鍰900 元，核無違誤，本
    件受處分人之異議為無理由，自應將其異議駁回。
五、據上論斷，依道路交通案件處理辦法第19條，裁定如主文。
中　　華　　民　　國　　96　　年　　12　　月　　20　　日
                  交通法庭  法  官  吳勇毅
以上正本證明與原本無異。
如不服本裁定，應於裁定送達後5 日內向本院提出抗告狀。
　　　　　　　　　　　　　　　書記官　陳奕珽
中　　華　　民　　國　　96　　年　　12　　月　　20　　日
